臺灣高等法院民事裁定
109年度抗字第1446號
抗  告  人  張維中  
            張京軒  

上列抗告人因與相對人長虹建設股份有限公司間請求返還價金等
事件，對於中華民國109年9月15日臺灣新北地方法院109年度補
字第1633號裁定關於核定訴訟標的價額部分，提起抗告，本院裁
定如下：
    主  文
原裁定關於核定訴訟標的價額部分廢棄。
本件訴訟標的價額核定為新臺幣貳仟壹佰零陸萬參仟捌佰壹拾貳
元。
抗告訴訟費用由相對人負擔。
    理  由
一、按訴訟標的之價額，由法院核定。核定訴訟標的之價額，以
    起訴時之交易價額為準；無交易價額者，以原告就訴訟標的
    所有之利益為準，民事訴訟法第77條之1第1、2項定有明文
    。又法院於核定訴訟標的價額時，應以原告起訴請求法院裁
    判之聲明範圍為準，如原告起訴聲明已有一部撤回、變更、
    擴張或減縮等情形後，法院始為訴訟標的價額之核定者，即
    應以核定時尚繫屬於法院之原告請求判決範圍為準，據以計
    算訴訟標的之價額，徵收裁判費用（最高法院109年度台抗
    字第834號裁定意旨參照)。次按以一訴主張數項標的者，其
    價額合併計算之。但所主張之數項標的互相競合或應為選擇
    者，其訴訟標的價額，應依其中價額最高者定之。以一訴附
    帶請求其孳息、損害賠償、違約金或費用者，不併算其價額
    ，民事訴訟法第77條之2固定有明文。惟所謂「以一訴附帶
    請求」者，以附帶請求與主請求標的間須有主從關係，且附
    帶請求係隨主訴訟標的之法律關係存在而發生者，始有本條
    項「不併算其價額」規定之適用（最高法院103年度台抗字
    第666號、109年度台抗字第777號裁定意旨參照）。
二、本件抗告意旨略以：伊於民國109年7月6日已具狀減縮先位
    聲明請求相對人給付張維中新臺幣（下同）1054萬6906元（
    即已繳房地價款940萬元＋代辦費16萬6906元＋違約金519萬元
    －相對人提存金額421萬元)，及其中535萬6906元自起訴狀繕
    本送達翌日起加付法定遲延利息；相對人應給付張京軒1051
    萬6906元（即已繳房地價款939萬元＋代辦費16萬6395元＋溢
    付代辦費511元＋違約金517萬5000元－相對人提存金額421萬5
    000元），及其中534萬1906元自起訴狀繕本送達翌日起加付
    法定遲延利息。因上開違約金請求部分，為附帶請求，依民
    事訴訟法第77條之2第2項規定，不併算其價額，故先位聲明
    之訴訟標的價額應為1069萬8812元。而備位聲明之訴訟標的
    價額為1382萬元，依民事訴訟法第77條之2第1項但書規定，
    本件訴訟標的價額，應以價額最高者即1382萬元定之。原裁
    定逕以2951萬3812元核定為本件訴訟標的價額，顯有違誤，
    爰依法提起抗告等語。
三、經查，抗告人於109年7月6日已具狀減縮其訴之聲明為：㈠先
    位聲明：⒈相對人應給付張維中1054萬6906元（即已繳房地
    價款940萬元＋代辦費16萬6906元＋違約金519萬元－相對人提
    存金額421萬元)，及其中535萬6906元自起訴狀繕本送達翌
    日起加付法定遲延利息。⒉相對人應給付張京軒1051萬6906
    元（即已繳房地價款939萬元＋代辦費16萬6395元＋溢付代辦
    費511元＋違約金517萬5000元－相對人提存金額421萬5000元
    ），及其中534萬1906元自起訴狀繕本送達翌日起加付法定
    遲延利息。㈡備位聲明：⒈確認相對人對於張維中之房地買賣
    價金債權在692萬元範圍內不存在。⒉確認相對人對於張京軒
    之房地買賣價金債權在690萬元範圍內不存在」（見原法院1
    09年度重司調字第243號《下稱原法院243號》卷第441至443頁
    ）。關於㈠先位聲明部分，抗告人各係以民法第179條、第25
    9條第2款規定，及房屋及土地買賣契約書第23條第1項約定
    為請求權基礎（見原法院243號卷第27頁)，請求相對人給付
    已繳房地價款、代辦費、溢付代辦費及違約金，關於契約解
    除後返還之價款，與因違約所生之違約金，其訴訟標的法律
    關係不同，彼此間並無相依附或牽連關係存在，亦無主請求
    與附帶請求之關係，自無民事訴訟法第77條之2第2項規定之
    適用，應依同條第1項前段規定合併計算其金額。抗告人主
    張上開違約金請求部分為附帶請求，不併算其價額等語，殊
    無可採。故本件先位聲明之訴訟標的價額應為2106萬3812元
    （1054萬6906元＋1051萬6906元)；另㈡備位聲明部分，其訴
    訟標的價額應為1382萬元（692萬元＋690萬元）。抗告人所
    為先、備位聲明，係請求法院就先位聲明先為裁判，於先位
    聲明無理由時，再就備位聲明為裁判，依民事訴訟法第77條
    之2第1項但書規定，其訴訟標的價額，應依其中價額最高者
    2106萬3812元定之。
四、綜上所述，本件訴訟標的價額應為2106萬3812元，原法院核
    定為2951萬3812元，尚有未洽。抗告意旨指摘原裁定此部分
    不當，聲明廢棄，為有理由。爰由本院將原裁定此部分廢棄
    ，並核定本件訴訟標的價額如主文第2項所示。又原裁定關
    於核定價額部分既經廢棄，則原裁定據此計徵之裁判費即失
    所附麗，應俟本件裁定確定後，再依確定裁定所核定之訴訟
    標的價額計算第一審裁判費補繳之。
五、據上論結，本件抗告為有理由，爰裁定如主文。　　
中　　華　　民　　國　　109 　年　　11　　月　　23　　日
               民事第二十四庭
                       審判長法  官  胡宏文
                             法  官  朱慧真
                             法  官  陳筱蓉
正本係照原本作成。
本裁定除以適用法規顯有錯誤為理由外，不得再抗告。如提起再
抗告，應於收受送達後10日內委任律師為代理人向本院提出再抗
告狀。並繳納再抗告費新臺幣１千元。
中　　華　　民　　國　　109 　年　　11　　月　　23　　日
　　　　　　   　　　　　　　書記官  陳珮茹